臺灣花蓮地方法院刑事判決　　　　　　　　　　　　　八十九年度易字第六九四號
　　公　訴　人　臺灣花蓮地方法院檢察署檢察官
　　被　　　告　丁○○
　　　　　　　　丙○○
右列被告等因侵占等案件，經檢察官提起公訴（八十八年度偵字第四五五四號、八十
九年度偵字第二七八八號），本院判決如左：
    主  文
丁○○意圖為自己不法之所有，而侵占離本人所持有之物，處罰金肆仟元，如易服勞
役，以佰元折算壹日。
丙○○連續以詐術得財產上不法之利益，累犯，處有期徒刑肆月，如易科罰金，以
佰元折算壹日。
    事  實
一、丁○○於民國八十八年十二月五日上午七時許，在花蓮縣花蓮市農兵橋附近，發
    現乙○○之身份證一枚（按係乙○○所有，於八十八年十一月二十七日夜間在花
    蓮縣吉安鄉吉安火車站前與旅行袋一併遭竊），係屬脫離本人持有之物，竟意圖
    為自己不法之所有，於同日晚間十一時許，在花蓮市民光二十四之十一號甲○○
    住處，將拾獲之上開身份證以新台幣（下同）一千五百元之代價售予甲○○而予
    以侵占入己。嗣於同日夜間十一時二十分許，甲○○在花蓮市○○○路前，為花
    蓮縣警察局花蓮分局豐川派出所（以下簡稱豐川派出所）員警攔檢查獲，並循線
    查悉上情。
二、丙○○前有妨害家庭、竊盜、妨害自由案件，及違反槍砲彈藥刀械管制條例、妨
    害兵役治罪條例、藥事法、麻醉藥品管理條例等前科，其中違反麻醉藥品管理條
    例部分，於八十六年四月間經本院判處有期徒刑八月，甫於八十八年二月二十三
    日執行完畢，詎猶不知悔改，於八十八年十一月間某日，在花蓮市美琪電影院樓
    下某遊藝埸內，經綽號「小陳」之不詳姓名成年男子向其兜售號碼號行動電話識
    別卡【按該行動電話識別卡號碼為「0000000000」號，係不詳姓名之
    人冒用乙○○之名義向和信電訊股份有限公司（以下簡稱和信電信公司）申請所
    得，惟該綽號「小陳」之人出售時並未告知丙○○該識別卡所表彰之行動電話號
    碼】，並告知如持之使用撥打行動電話無須付費，丙○○為貪圖免予支出電話費
    用之不法利益，竟基於意圖為自己不法利益之概括犯意，以新台幣二千元之價格
    自該綽號「小陳」者處購入該識別卡，置入其所有之行動電話手機內，並自八十
    八年十一月某日（起訴書誤載為八十八年十二月四日）起，至同年月二十七日止
    ，連續持用裝有上開識別卡之行動電話手機，在花蓮縣境內不詳地點，撥打電話
    予其親友，使和信電信公司陷於錯誤，誤認係適法之使用人而予撥接，而取得免
    費使用電話之財產上不法利益共約六千四百十九元（起訴書誤載為五千八百一十
    九元）。嗣於八十九年一月七日，台灣花蓮地方法院檢察署檢察官因偵辦丁○○
    、甲○○等所涉上開案件而傳喚乙○○到庭作證，經乙○○庭呈其所收到之冒名
    申請行動電話收費帳單，並由檢察官調取該電話號碼之通聯紀錄後，循線查悉上
    情。
三、案經花蓮縣警察局花蓮分局報告臺灣花蓮地方法院檢察署檢察官及台灣花蓮地方
    法院檢察署檢察官自動檢舉偵查起訴。
    理  由
一、訊據被告韓宏固坦承有於右揭時、地拾獲乙○○身分證一枚，並於花蓮市民光二
    十四之十一號將該身分證交予甲○○之事實，惟矢口否認有何侵占犯行，辯稱：
    伊係委託甲○○交予警察招領，沒想到他在半路就為警查獲云云，然查，被告丁○○於警訊時供稱：伊拾得該紙身分證後，因無車輛代步，故轉交被告甲○○託
    其代為交付警察機關或逕予丟棄等語（見丁○○八十八年十二月六日警訊筆錄）
    ，嗣於本院審理時則改口稱：「我的確有撿到一張身分證，但是交給甲○○後我
    就回家了。我是在甲○○民光租屋交給他的，當時我順便將機車騎還給他。」等
    語（見本院九十一年一月二十九日審判筆錄），其就為何交付該身分證之緣由，
    亦即是否因無車輛代步，所供前後不一，實值可疑。再者，被告丁○○係以一千
    五百元代價將該枚乙○○身分證售予甲○○等情，業據同案被告甲○○於警訊時
    供述明確，其於本院並供承：伊於豐川派出所警訊中未遭刑求及不當訊問等語（
    參見本院八十九年十一月十四日甲○○訊問筆錄），堪認同案被告甲○○於警訊
    中之自白係出於任意性所為，另徵諸被告丁○○所自承與甲○○並無過節或財務
    糾紛等語，甲○○應無挾怨報復、設詞誣陷被告丁○○之可能，其於警訊中所為
    自白應有其可採之處。第查，上揭乙○○身分證係被告丁○○於八十八年十二月
五日上午七時許所拾獲，延至同日晚間七時許始交予同案被告甲○○，其間歷時
    約十二小時，當有充裕時間將該枚身份證交警處理，苟被告丁○○確欲將該枚身
    分證送警招領，大可利用所騎機車就近送交警察機關，乃其不此之圖，卻迂迴輾
    轉委請甲○○去送警招領，亦與常情未合，益徵同案被告甲○○於警訊中所為不
    利於其自己之供述，與事實應相一致。復查，上開身份證係被害人乙○○所有，
    前於八十八年十一月二十七日夜間在花蓮縣吉安鄉吉安火車站前與旅行袋一併遭
    竊，業經被害人乙○○於警訊中證述屬實，並有贓物領據一紙存卷可參。綜上所
    述，本件此部分事證已臻明確，被告丁○○之犯行洵堪認定。
二、右揭事實二，迭據被告丙○○於偵查及本院審理時坦承不諱，並有000000
    0000號行動電話號碼電話費帳單及通聯紀錄附卷可稽。徵諸被告丙○○所自
    承：「當時小陳問我是否要購買他自己所申請的行動電話識別卡，他說價格二千
    元，並稱我買了之後他負責去繳我所打的電話費用。」、「（當時是否覺得交易
    條件很奇怪？）有的，但我沒有問他原因。」等語（見本院九十一年一月十五日
    訊問筆錄），則被告丙○○既與綽號「小陳」男子素不相識，而「小陳」所提該
    行動電話卡之交易條件復與常情有悖，被告丙○○於心中存疑之狀況下，仍以低
    價購入並多次撥打使用，可見被告丙○○並無意繳納通話費用，僅不過假此手法
    欺罔和信電訊股份有限公司，使其誤以為彼有意繳納通話費用，而同意撥接並藉
    此取得免費通話之利益，至為明灼。從而，被告丙○○被訴詐欺得利部分，亦事
    證明確，犯行堪予認定。
三、核被告丁○○所為，係犯刑法第三百三十七條之侵占離本人所持有之物罪。第按
    電信法第五十六條第一項規定「意圖為自己或第三人不法之利益，以有線、無線
    或其他電磁方式，盜接或盜用他人電信設備通信‧‧‧」，係指以有線、無線或
    其他電磁方式盜接或知他人製造、變造電信器材或為前開盜接而為盜用者而言，
    而本件被告丙○○所使用之上開行動電話之識別卡既係自綽號「小陳」之不詳姓
    名成年男子所購得，尚難認其知悉該電話係冒用乙○○名義申請，且上開行動電
    話號碼之識別卡既非他人所拷貝而來，尤見被告丙○○前開行為實與一般盜撥他
    人電話使用之情形無異，顯與前述電信法第五十六條第一項之規範情節有間。故
    核被告丙○○所為，係犯刑法第三百三十九條第二項之詐欺得利罪。被告丙○○
    於購入上開行動電話識別卡後，自八十八年十二月四日起至同年月二十七日止，
    多次撥打使用該行動電話之行為，時間密接，手段及構成要件亦復相同，顯係基
    於概括犯意所為，為連續犯，依法以一罪論，並加重其刑。另查被告丙○○曾有
    如事實欄所載之犯罪前科與執行紀錄，有臺灣花蓮地方法院檢察署刑案資料查註
    紀錄表及台灣高等法院被告全國前案紀錄表各乙份在卷可憑，其於前案執行完畢
    後五年內再犯本件有期徒刑以上之罪，為累犯，應依刑法第四十七之規定遞加重
    其刑。爰審酌被告二人之素行、犯罪之動機、目的、手段、所得之利益及其等於
    犯罪後之態度等一切情狀，各量處如主文所示之刑，並就被告丁○○部分諭知罰
    金易服勞役之折算標準，就被告丙○○部分諭知易科罰金之折算標準。末查（一
    ）按行為後法律有變更者，適用裁判時之法律；但裁判前之法律有利於行為人者
    ，適用最有利於行為人之法律，刑法第二條第一項定有明文。且如易服勞役、易
    科罰金等法令之變更，亦有刑法第二條第一項規定之適用（最高法院二十四年七
    月刑庭總會決議、最高法院二十九年度上字第五二五號判例參照）。（二）經查
    ，刑法第四十一條業於九十年一月四日修正，同年一月十日經總統公布實施，該
    條修正為：「犯最重本刑為五年以下有期徒刑之罪，而受六月以下有期徒刑或拘
    役之宣告，因身體、教育、職業、家庭之關係或因其他正當事由，執行顯有困難
    者，得以一元以上三元以下折算一日，易科罰金。但確因不執行所宣告之刑，難
    收矯正之效或難以維持法秩序者，不在此限。」「併合處罰之數罪，均有前項情
    形，其應執行之刑逾六月者，亦同」；較諸修正前刑法第四十一條規定：「犯最
    重本刑為三年以下有期徒刑以下之刑之罪，而受六月以下有期徒刑或拘役之宣告
    ，因身體、教育、職業或家庭之關係，執行顯有困難者，得以一元以上三元以下
    折算一日，易科罰金」，就易科罰金部分，以新法對行為人較為有利，是依據前
    開說明，本案自應適用修正後之刑法第四十一條第一項前段規定，對被告丙○○
    諭知易科罰金之折算標準，併此敘明。至被告丙○○所使用之上揭行動電話號碼
    識別卡，業據被告丙○○贈予他人而未扣案，此據其於偵查中供明在卷，爰不予
    宣告沒收，附此敘明。
據上論斷，應依刑事訴訟法第二百九十九條第一項前段，刑法第二條第一項前段、第
五十六條、第三百三十七條、第三百三十九條第二項、第四十七條、第四十一條第一
項前段、第四十二條第二項，罰金罰鍰提高標準條例第一條前段、第二條，判決如主
文。
本案經檢察官簡淑如到庭執行職務。
中　　　華　　　民　　　國　　九十一　　年　　　一　　　月　　三十一　　日
                                    台灣花蓮地方法院刑事庭
                                        法  官  陳  世  博
右正本證明與原本無異。
如不服本判決，應於判決送達後十日內向本院提出上訴狀( 應附繕本 )，上訴於
臺灣高等法院花蓮分院。
                                        書記官  連  玫  馨
中　　　華　　　民　　　國　　九十　　　年　　　  　　　月　　　  　　　日
